【裁判字號】    94,小上,114
【裁判日期】    950221
【裁判案由】    給付票款
【裁判全文】
臺灣臺北地方法院民事判決             94年度小上字第114號
    上  訴  人  聯邦商業銀行股份有限公司
    法定代理人  乙○○
    訴訟代理人  甲○○
    被  上訴人  丙○○
上列當事人間請求給付票款事件，上訴人對於中華民國94年8月
8日本院台北簡易庭94年度北小字第632號第一審判決提起上訴，
本院於中華民國95年2月7日言詞辯論終結，判決如下：
    主      文
上訴駁回。
第二審訴訟費用新台幣壹仟伍佰元由上訴人負擔。
    事實及理由
一上訴人主張：
  (一)上訴人持有被上訴人所簽發，受款人為訴外人金龍保全股份
    有限公司（以下簡稱金龍公司），付款人為華南商業銀行中
    崙分行，發票日為民國94年3月3日，面額新台幣（下同）
    9,450元之支票一張，詎上訴人屆期為付款之提示，竟遭退
    票。茲因金龍公司已將系爭支票背書轉讓予上訴人，上訴人
    自得請求被上訴人給付票款9,450元及自94年3月3日起至清
    償日止按年利率6%計算之利息。
  (二)原判決違反票據法第40條第1項規定及最高法院65年台上字
    第1550號判例，其判決當然違背法令。
    系爭支票背面除金龍公司之背書印文外，並無委任取款等文
    句之記載，依票據法第40條第1項：「執票人以委任取款之
    目的，而為背書時，應於匯票上記載之。」之規定及最高法
    院65年台上字第1550號判例：「凡在票據背面或黏單上簽名
    ，而形式上合於背書之規定者，即應負票據法上背書人之責
    任，縱令非以背書轉讓之意思而背書，因其內心效果意思，
    非一般人所能知或可得而知，為維護票據之流通性，仍不得
    解免其背書人之責任。」之意旨，自應解為訴外人金龍公司
    係為轉讓系爭支票權利之背書。原審以金龍公司於系爭支票
    背面所為之背書係位於「領款背書」欄位，並非一般背書欄
    位，逕認金龍公司係為委任取款背書，顯已違背法令。
  (三)系爭支票所存入之第000000000000號放款備償專戶，其戶名
    雖為金龍公司，惟該放款備償專戶係上訴人為便於記帳而個
    別開設，留存之取款印鑑屬上訴人所有，金龍公司並無取款
    之權，非屬金龍公司之帳戶。上訴人收受金龍公司背書轉讓
    之系爭支票，其性質為銀行實務上之墊付國內票款，上訴人
    於票載發票日前取得支票，屆期則以執票人之身分提示請求
    付款，以抵償金龍公司之債務。
  (四)上訴人係於94年3月10日經金龍公司背書轉讓取得系爭支票
    ，並非系爭支票退票後始取得。原判決認上訴人係於系爭支
    票退票後始取得權利，所取得者僅係票據之債權，屬於通常
    債權讓與之法律關係，而認上訴人應受金龍公司與被上訴人
    間之原因關係拘束，顯屬誤會。
二被上訴人答辯稱：
  (一)系爭支票係於金龍公司之帳戶提示，提示人非上訴人。備償
    專戶係客戶與銀行約定以利轉帳之帳戶，所有權人仍為金龍
    公司。
  (二)系爭支票是被上訴人簽發交付金龍公司，用以支付金龍公司
    提供保全服務之報酬，但金龍公司違約未提供保全服務，被
    上訴人已訴請金龍公司返還系爭支票，並經台灣板橋地方法
    院板橋簡易庭判決勝訴確定，被上訴人自得拒絕給付系爭票
    款。
三原審為上訴人敗訴之判決，上訴人聲明不服，提起上訴，其於
  本院上訴聲明為：(一)原判決廢棄。(二)被上訴人應給付上訴人
  9,450元及自94年3月3日起至清償日止按年利率6%計算之利息
  。被上訴人答辯聲明為：上訴駁回。
四兩造不爭執事項：
  (一)系爭支票係被上訴人簽發交付予金龍公司。
  (二)金龍公司將系爭支票交付上訴人辦理貸款，依票面金額貸得
    八成借款。
五兩造爭執要點及本院之判斷：
  (一)按對於小額程序第1審裁判之上訴，非以其違背法令為理由
    ，不得為之，民事訴法第436條之24第2項定有明文。上訴人
    以原判決違反票據法第40條第1項規定及最高法院65年台上
    字第1550號判例，當然違背法令為由，而提起上訴，自得准
    許。
  (二)金龍公司是否將系爭支票背書轉讓上訴人？上訴人得否請求
    被上訴人給付票款？
    (1)金龍公司將系爭支票交付上訴人辦理貸款，曾填具卷附授
      信額度動用申請書、申請融資票據明細表及同意書。依申
      請融資票據明細表下方記載「本表所列票據兌現時，請存
      入貴行所設立備償專戶，作為向貴行所負一切債務之擔保
      ，該專戶非經貴行同意，絕不提領，並授權貴行得逕行轉
      帳抵償本公司向貴行借款及所負一切債務，決無異議。」
      等語，及同意書中記載「立同意書人金龍保全股份有限公
      司茲同意並授權以立書人名義在貴行開立備償專戶（即活
      期存款第000000000000號帳戶），並同意將存入該備償專
      戶之款項於最高限額新台幣貳仟伍佰萬元之範圍內設定質
      權予貴行，以擔保立書人與貴行因授信往來所生一切債務
      之本金、利息、違約金及應負擔之一切費用之清償，非經
      貴行同意，立書人不得動用專戶內之存款，…於立書人之
      授信往來到期或依其他特約約定視為全部到期而未清償時
      ，立書人授權貴行得行使質權逕行提領備償專戶內之存款
      主張優先受償」等語，可知上開備償專戶之戶名為金龍公
      司，且存入之款項係金龍公司所有，僅設定質權予上訴人
      ，非由上訴人直接取得所有權，須俟金龍公司借款到期而
      未清償時，方授權上訴人行使質權逕行提領該備償專戶內
      之存款以優先受償。上訴人雖主張金龍公司對於上開備償
      專戶內款項無自由處分權，故該備償專戶非屬於金龍公司
      之帳戶等語，惟此係基於金龍公司與上訴人約定之取款方
      式，尚不能據此謂上開備償專戶屬上訴人所有。故上訴人
      此部分主張並不足採，先予敘明。
    (2)再者，金龍公司將系爭支票交付上訴人辦理貸款，系爭支
      票背面除有金龍公司之印文外，另載有上開備償帳戶之帳
      號「000000000000」，參酌上訴人於原審陳明其於系爭支
      票到期時，係存入上開金龍公司所有之備償專戶提示請求
      付款，票款應存入該帳戶等語，以及前述上開備償專戶內
      之款項屬金龍公司所有，上訴人僅享有質權等情，可知上
      訴人係以金龍公司之名義為付款之提示，非以執票人身分
      為提示。故不論是依系爭支票背面之記載情形，或是系爭
      支票提示之方式，皆應認金龍公司於系爭支票背面蓋章，
      應非轉讓背書，而係委任取款背書。上訴人主張金龍公司
      已將系爭支票權利背書轉讓予上訴人，不足採信。從而上
      訴人主張其因系爭支票到期不獲付款，而得對發票人即被
      上訴人請求給付票款，即無理由。
  (三)另被上訴人陳稱：系爭支票係被上訴人簽發交付金龍公司，
    用以給付保全服務之報酬，然因金龍公司違約，被上訴人已
    訴請金龍公司返還系爭支票，並經台灣板橋地方法院板橋簡
    易庭判決勝訴確定等情，有被上訴人所提台灣板橋地方法院
    板橋簡易庭94年板小字第1334號小額民事判決影本附卷可稽
    ，上訴人亦不爭執，自堪信為真實。則縱然上訴人於系爭支
    票提示未獲付款後，以其他原因自金龍公司受讓系爭支票，
    惟參照票據法第41條第1項「到期日後之背書僅有通常債權
    轉讓之效力」之規定，於此情況，票據債務人受債權讓與通
    知時，所得對抗讓與人之事由，皆得以之對抗受讓人（參照
    民法第299條第1項），亦即被上訴人於上訴人持系爭支票請
    求付款時，自得以其與金龍公司間之事由，對抗上訴人。經
    查，金龍公司應返還系爭支票予被上訴人，已如前述，自無
    權向被上訴人請求給付票款，則由金龍公司受讓系爭支票之
    上訴人亦應受此原因關係之拘束，而無權向被上訴人請求給
    付票款。
六綜上所述，上訴人請求被上訴人給付系爭票款，為無理由，原
  審駁回上訴人之訴，並無不合，上訴意旨指摘原判決不當而求
  予廢棄改判，為無理由，應予駁回。
七本件事證已臻明確，兩造其餘攻擊、防禦方法及其他主張與事
  證，核與本判斷不生影響，爰不一一論述，併此敘明。
八本件訴訟費用額確定為第2審之裁判費1,500元。
九據上論結，本件上訴為無理由，依民事訴訟法第436條之32第1
  項、第2項、第449條第1項、第78條、第436條之19第1項，判
  決如主文。
中    華    民    國    95    年    2    月    21    日
                        臺灣臺北地方法院民事第四庭
                            審判長法  官  林麗玲
                                  法  官  陳文正
                                  法  官  林玲玉
以上正本係照原本作成。
本判決不得上訴。
中    華    民    國    95    年    2    月    21    日
                                  書記官  江虹儀


司法院資訊處製作；財團法人民間司法改革基金會備份。
